【裁判字號】    95,上訴,490
【裁判日期】    950530
【裁判案由】    常業詐欺等
【裁判全文】
臺灣高等法院高雄分院刑事判決         95年度上訴字第490號
上  訴  人  臺灣高雄地方法院檢察署檢察官
被      告  甲○○
選任辯護人  蔡錫欽律師
上列上訴人因被告常業詐欺等案件，不服臺灣高雄地方法院94年
度訴字第3780號中華民國95年1 月19日第一審判決（起訴案號：
臺灣高雄地方法院檢察署94年度核退偵字第394 號），提起上訴
，本院判決如下：
    主  文
上訴駁回。
    理  由
一、公訴意旨略以：甲○○（原名陳宜）明知何朝明、侯全安
    （以上2 人業經本院以94年度上訴字第997 號判處罪刑在案
    ）從事刮刮樂詐財犯行，竟仍基於幫助常業詐欺、常業洗錢
    之犯意，於民國92年9 月29日之前某日，向其妹乙○○佯稱
    要提供乙○○之子高世宗教育基金，請乙○○至郵局開戶，
    並將存摺、金融卡交付其使用，其會定期匯入款項充作高世
    宗教育基金等語，乙○○乃依其要求，於92年9 月29日前往
    屏東潭墘郵局申設活期儲蓄存款第000000－0 號帳戶，並將
    該帳戶存摺、金融卡交付甲○○使用，及告知該存摺、金融
    卡密碼，甲○○取得上開存摺、金融卡後，即將之交付何朝
    明，供其對外詐財、洗錢使用，嗣警方於93年2 月26日凌晨
    零時30分許，陸續查獲何朝明詐欺集團之成員後，並自何朝
    明位於高雄市○○區○○路497 巷13號6 、7 樓之住處，起
    獲高世宗前開帳戶之存摺。因認被告涉有刑法第340 條、洗
    錢防制法第9 條第3 項之幫助常業詐欺取財及幫助常業洗錢
    等罪嫌。
二、按犯罪事實應依證據認定之，無證據不得認定犯罪事實；不
    能證明被告犯罪者，應諭知無罪之判決，刑事訴訟法第154
    條第2 項、第301 條第1 項分別定有明文。又事實之認定，
    應憑證據，如未能發現相當證據，或證據不足以證明，自不
    能以推測或擬制之方法，為裁判基礎；且認定犯罪事實所憑
    之證據，雖不以直接證據為限，間接證據亦包括在內，然而
    無論直接證據或間接證據，其為訴訟上之證明，須於通常一
    般之人均不致有所懷疑，而得確信其為真實之程度者，始得
    據為有罪之認定，倘其證明尚未達到此一程度，而有合理之
    懷疑存在而無從使事實審法院得有罪之確信時，即應由法院
    為諭知被告無罪之判決，有最高法院40年台上字第86號判例
    、76年台上字第4986號判例可資參照。
三、公訴人認被告涉有常業詐欺及洗錢之幫助犯罪嫌，無非係以
    被告之男友何朝明經查犯涉有常業詐欺及洗錢之犯行，證人
    乙○○之指述，及並在高雄市○○區○○路497 巷13號6 、
    7 樓處，查獲高世宗在屏東潭墘郵局之存摺1 本為其論罪依
    據。訊據被告堅決否認有幫助常業詐欺與洗錢犯行，辯稱：
    因我沒結婚也沒有小孩，就認我妹妹乙○○的兒子高世宗為
    乾兒子，我想為高世宗存一些教育基金，所以乙○○即為高
    世宗開戶，並將存摺、提款卡及密碼等資料交給我，與何朝
    明等人無關，也不知何朝明等人有詐欺及洗錢等犯行等語。
    經查：
  (一)證人即被告胞妹乙○○迭於警詢及原審審理中證稱：被告是
    我姊姊，因認我兒子高世宗當乾兒子，叫我開一個帳戶給她
    ，供存入我兒子的教育基金，但我們並沒有約定每月存入金
    額及將來帳戶內存款如何處理使用等語（偵查卷第56至58頁
    、一審卷第73至75頁），核與被告所辯稱該帳戶係其預供作
    高世宗之教育基金存取使用等語大致相符。
  (二)證人何朝明於原審結證稱：我與被告為男女朋友關係，高雄
    市○○區○○路係被告之住處，我僅偶爾去住，在從事刮刮
    樂詐欺犯行查獲前，被告並不知悉我所從事之犯行，我根本
    不知道有以高世宗為戶名之帳戶的存在，也未曾使用過等語
    （一審卷第69至71頁），核與被告甲○○前揭辯詞大致相符
    。
  (三)又該高世宗帳戶內，除於92年9 月29日開立帳戶時，存入新
    台幣（下同）200 元外，至93年3 月19日止，並無他項交易
    資料，有該帳戶之客戶歷史交易清單1 紙在卷（見94年核退
    偵字第394 號卷第60頁），是如被告委由陳錦惠開立前開帳
    戶之目的，如係在於幫助何朝明等人詐欺及洗錢，何以至93
    年2 月26日何朝明等人被查獲時，其時間已近半年，該帳戶
    均無其他款項匯入？足見該帳戶並未遭何朝明等人詐騙集團
    所使用。且本件之高世宗之前開帳戶，業經原審93年度訴字
    第1577號及本院94年度上訴字第997 號判決，認與何朝明等
    人之犯罪並無關聯，有該判決書可參。
  (四)綜上各節，本件既無法證明被告有將戶名高世宗之屏東潭墘
    郵局帳戶（帳號00000000）交付何朝明，且依卷存事證顯示
    該帳戶亦未曾遭詐騙集團使用於詐欺或常業詐欺犯行，是檢
    察官提出之證據並不足以證明被告有幫助常業詐欺或洗錢之
    犯行；本院復查無其他積極證據足認被告有何罪嫌，揆諸首
    揭法條與判例意旨，被告之犯罪自不能證明。
四、原審因而以不能證明被告犯罪，而為被告無罪之諭知，核無
    違誤；檢察官上訴意旨猶執前詞，指摘原判決不當，為無理
    由，應予駁回。至檢察官雖認在被告住處查獲之紀靜紅帳戶
    內有多筆不明款項出入，且此部分與前開部分有連續犯關係
    ，原判決未予審酌，顯有不當；惟如起訴部分不構成犯罪，
    縱未起訴之部分構成犯罪，根本上不生連續犯之關係，即無
    一部起訴效力及於全部之餘地（最高法院37特覆字第3722號
    判例參照）。是本件被告經起訴部分，既應為無罪之判決，
    從而就紀靜紅之帳戶部分，無論是否成立犯罪，本院均無從
    加以審理，附此敘明。
據上論斷，應依刑事訴訟法第368 條，判決如主文。
本案經檢察官陳建年到庭執行職務。
中    華    民    國    95    年    5     月    30    日
                  刑事第三庭    審判長法  官  周賢銳
                                      法  官  謝宏宗
                                      法  官  黃仁松
以上正本證明與原本無異。
如不服本判決應於收受本判決後10日內向本院提出上訴書狀，其
未敘述上訴理由者，並得於提起上訴後10日內向本院補提理由書
狀（均須按他造當事人之人數附繕本）「切勿逕送上級法院」。
中    華    民    國    95    年    5     月    30    日
                                      書記官  馬蕙梅


司法院資訊處製作；財團法人民間司法改革基金會備份。
